臺灣高等法院刑事判決
110年度交上易字第271號
上  訴  人  臺灣桃園地方檢察署檢察官
被      告  黃玉桃



上列上訴人因被告過失傷害案件，不服臺灣桃園地方法院110年
度交易字第134號，中華民國110年8月16日第一審判決（聲請簡
易判決處刑案號：臺灣桃園地方檢察署109年度偵字第23136號）
，提起上訴，本院判決如下：
    主  文
上訴駁回。
    理  由
一、本院審理結果，認第一審判決對被告黃玉桃(下稱被告)被訴
    刑法第284條前段之過失傷害罪嫌為無罪之諭知，核無不當
    ，應予維持，並引用第一審判決書此部分之證據及理由（如
    附件）。
二、檢察官上訴意旨以：
　　被告於民國109 年1 月8 日上午，駕駛車牌號碼000-0000號
    自用小客車，沿桃園市大園區中山北路由東往西方向行駛，
    於同日上午9 時39分許，行經中山北路186 號前，顯然係因
    未注意車前狀況並保持安全距離及間隔，隨時採取必要安全
    措施，即貿然直行，方碰撞至同向右前方，由告訴人賴張金
    枝(下稱告訴人)所騎乘之車牌號碼000-000 號普通重型機車
    ，致告訴人倒地後受傷，此不但經告訴人於警詢中指訴其當
    時在外側車道，對方係從後方追撞等語在案，卷內現場照片
    亦顯示告訴人機車後方之車牌凹陷，擋泥板破損，詎原審卻
    以本件欠缺被告之供述內容、或行車紀錄器暨監視器錄影資
    料，致2車行進中之相對關係與位置及動態究竟為何不明，
    判決被告無罪，自有違誤，為此提起上訴，請求撤銷原判決
    ，更為適當之判決云云。
三、本院查：
　　原判決就卷內證據調查之結果，而為綜合判斷、取捨，已詳
    敘：被告於案發後已移動車輛，又未經製作談話紀錄，且本
    件查無行車紀錄器，或案發地點附近之監視器影像可供調閱
    ，另警方所架設之天羅地網系統，其鏡頭也未能監看本件車
    輛碰撞經過，因之並無任何事證，得以佐證告訴人指訴之車
    禍發生情節，或還原2 車行進中之相對關係與位置及動態，
    自不能僅憑告訴人之指訴，推認被告有未注意車前狀況之過
    失駕駛行為，而遽以過失傷害之刑責相繩被告。
　　原審上開認定之理由，經本院審查後俱有卷存證據資料可資
    覆按，並無採證認事違背經驗法則、論理法則，或其他違背
    法令之情形。檢察官提起上訴，仍單執告訴人騎乘之車輛係
    後方遭到碰撞，即認告訴人上開指訴可採，執詞被告就本件
    道路交通事故之肇生有所過失，其上訴並無理由，應予駁回
    。
四、被告經合法傳喚，無正當理由不到庭，爰不待其陳述逕行判
    決。
據上論斷，應依刑事訴訟法第373條、第368條、第371 條，判決
如主文。
本案經檢察官王以文聲請簡易判決處刑，檢察官朱秀晴提起上訴
，檢察官丁俊成到庭執行職務。
中　　華　　民　　國　　111 　年　　4 　　月　　26　　日
                  刑事第十一庭  審判長法　官  張江澤
                                      法　官  郭惠玲
                                      法　官  梁志偉
以上正本證明與原本無異。
不得上訴。
                                      書記官  林明慧
中　　華　　民　　國　　111 　年　　4 　　月　　27　　日
附件：臺灣桃園地方法院刑事判決110年度交易字第134號
臺灣桃園地方法院刑事判決            110年度交易字第134號
公　訴　人　臺灣桃園地方檢察署檢察官
被　　　告　黃玉桃　女　民國00年00月00日生
                    身分證統一編號：Z000000000號
                    住○○市○○區○○路00○0號
上列被告因過失傷害案件，經檢察官聲請以簡易判決處刑（109
年度偵字第23136 號），本院認不宜以簡易判決處刑（109 年度
桃交簡字第3244 號），改依通常程序審理，判決如下：
    主    文
黃玉桃無罪。
    理    由
一、公訴意旨略以：被告黃玉桃於民國109 年1 月8 日上午，駕
    駛車牌號碼000-0000號自用小客車，沿桃園市大園區中山北
    路由東往西方向行駛，於同日上午9 時39分許，行經中山北
    路186 號前，本應注意車前狀況並保持安全距離及間隔，以
    便隨時採取必要安全措施，而依當時天候晴、日間自然光線
    、柏油路面乾燥、無缺陷、無障礙物且視距良好等情，並無
    不能注意之情形，竟疏未注意即貿然直行，適有其同向右前
    方由告訴人賴張金枝所騎乘之車牌號碼000-000 號普通重型
    機車，亦沿中山北路由東往西方向行駛駛至，兩車因而發生
    碰撞，致賴張金枝受有左前額、鼻部、左臉頰、右手腕及左
    膝挫擦傷等傷害。因認被告涉犯刑法第284 條前段之過失傷
    害罪嫌等語。
二、按法院認為應科拘役、罰金或應諭知免刑或無罪之案件，被
    告經合法傳喚無正當理由不到庭者，得不待其陳述逕行判決
    ，刑事訴訟法第306 條定有明文。本案被告黃玉桃經合法傳
    喚，於本院110 年8 月2 日審理期日未到庭，有本院送達證
    書、刑事報到單、審判筆錄附卷可參（見本院交易卷第25、
    29至33頁），而本院認本案係無罪之案件（詳後述），揆諸
    上開規定，不待其陳述，逕為一造辯論判決，合先敘明。
三、次按犯罪事實應依證據認定之，無證據不得認定犯罪事實；
    不能證明被告犯罪或其行為不罰者，應諭知無罪之判決。刑
    事訴訟法第154 條第2 項、第301 條第1 項分別定有明文。
    次按事實之認定，應憑證據，如未能發現相當證據，或證據
    不足以證明，自不能以推測或擬制之方法，以為裁判基礎（
    最高法院40年度台上字第86號判決意旨參照）。而認定不利
    於被告之事實，須依積極證據，苟積極證據不足為不利於被
    告事實之認定時，即應為有利於被告之認定，更不必有何有
    利之證據（最高法院30年度上字第816 號判決意旨參照）。
    所謂認定犯罪事實之積極證據，雖不以直接證據為限，間接
    證據亦包括在內，然而無論直接或間接證據，其為訴訟上之
    證明，須於通常一般之人均不致有所懷疑，而得確信其為真
    實之程度者，始得據為有罪之認定，倘其證明尚未達到此一
    程度，而有合理之懷疑存在時，自不能以推測或擬制之方法
    ，以為有罪裁判之基礎（最高法院76年度台上字第4986號判
    決意旨參照）。又告訴人之指訴是否與事實相符，仍應調查
    其他證據，以資審認，必被害人所述被害情形，無瑕疵可擊
    ，且就其他方面調查，又與事實相符，始足據為有罪判決之
    基礎（最高法院52年台上字第1300號判例、81年度台上字第
    35 39 號判決意旨參照）；而所謂補強證據，則指除該陳述
    本身之外，其他足以證明犯罪事實確具有相當程度真實性之
    證據而言，且該必要之補強證據，須與構成犯罪事實具有關
    聯性之證據，非僅增強告訴人指訴內容之憑信性。是告訴人
    前後供述是否相符、指述是否堅決、有無攀誣他人之可能，
    其與被告間之交往背景、有無重大恩怨糾葛等情，僅足作為
    判斷告訴人供述是否有瑕疵之參考，因仍屬告訴人陳述之範
    疇，尚不足資為其所述犯罪事實之補強證據（最高法院103
    年度台上字第4527號判決要旨參照）。
四、本院之判斷：
（一）公訴意旨認被告黃玉桃涉犯過失傷害罪嫌，無非係以告訴
      人賴張金枝之指訴、敏盛綜合醫院診斷證明書、道路交通
      事故現場圖、道路交通事故調查報告表㈠㈡、現場暨車損照
      片18張、證人王世賢於偵查中之證述為主要論據。經查，
      被告駕駛車輛與告訴人騎乘機車於上開時地發生擦撞之
      事實，固有前揭事證可證，然被告於案發後停留現場等待
      警員到場後，僅表示將交由保險公司處理，而未製作談話
      紀錄，本件無行車紀錄器影像乙節，有桃園市政府警察局
      大園分局大園交通分隊道路交通事故肇事人自首情形紀錄
      表、桃園市政府警察局大園分局110 年4 月16日園警分刑
      字第1100010208號函暨檢送之職務報告在卷可稽（見本院
      桃交簡卷第47、48頁），且被告於事發後已移動車輛，本
      件事故發生地點附近查無任何監視器可供調閱影像，警方
      所架設之天羅地網影像系統鏡頭未能看見本件車輛碰撞經
      過等情，亦有前揭現場圖、109 年5 月26日桃園市政府警
      察局大園分局大園交通分隊職務報告存卷可查（見偵卷第
      7 、27頁），是以，本件事證均無法佐證本件事故實際發
      生情形原因究為何，故本件公訴意旨認被告具有過失行為
      所憑藉之告訴人指訴，無法以前揭事證補強之，至證人王
      世賢於偵查、本院中證稱：車禍發生時我沒有在現場，我
      從臺北趕到，告訴人跟我說，當時他在路邊慢慢騎，她載
      著雞飼料不可能騎太快，然後就突然被被告從左後方追撞
      等語，足徵證人證述內容亦係聽聞告訴人轉述，難認係與
      構成犯罪事實具有關聯性之證據。
（二）再者，關於本件車禍之肇事責任，經本院依職權送請桃園
      市政府車輛行車事故鑑定會進行鑑定肇事責任之結果略以
      ：因黃（即被告）自小客車撞擊後已移動位置，致2 車碰
      撞位置之瞬間關係無法判別，當事人黃玉桃經本會通知2
      次均未到會陳述說明，卷內亦無肇事應訊筆錄，且無監視
      器與行車影像紀錄器、現場監視錄影畫面佐參，究2 車行
      進中之相對關係與位置及動態為何不明確，卷附佐證資料
      未充分，致跡證不足，案情無法釐清，肇事實情不明，歉
      難據予鑑定等語，此有桃園市政府車輛行車事故鑑定會10
      9 年12月24日桃交鑑字第1090008006號函（見本院桃交簡
      卷第37至38頁）附卷可憑。從而，依據現有事證，對於被
      告有無未注意車前狀況之過失駕駛行為，僅有告訴人之唯
      一指訴，在無其他佐證之情況下，尚難據以認定本件肇事
      責任應歸咎於被告。
五、綜上所述，本案依檢察官所提事證，經綜合評價調查證據之
    結果，尚不足使被告過失傷害之犯罪事實，到達通常一般之
    人均不致有所懷疑，而得確信為真實之程度。此外，復無其
    他積極證據足資證明被告涉有公訴意旨所指之過失傷害犯行
    ，揆諸前揭法律規定及判決意旨，自應為被告無罪之諭知。
據上論斷，應依刑事訴訟法第452 條、第301 條第1 項、第284
條之1，判決如主文。
本案經檢察官王以文聲請以簡易判決處刑，檢察官高健祐到庭執
行職務。
中　　華　　民　　國　110 　　年　　8 　　月　　16　　日
                  刑事第一庭  法　官　陳華媚
以上正本證明與原本無異。
如不服本判決應於收受判決後20日內向本院提出上訴書狀，並應
敘述具體理由。其未敘述上訴理由者，應於上訴期間屆滿後20日
內向本院補提理由書(均須按他造當事人之人數附繕本)「切勿逕
送上級法院」。

                              書記官　林希潔
中　　華　　民　　國　 110　　年　　8 　　月　　16　　日